【裁判字號】    99,易,2301
【裁判日期】    990930
【裁判案由】    毒品危害防制條例
【裁判全文】
臺灣臺北地方法院刑事判決              99年度易字第2301號
公  訴  人  臺灣臺北地方法院檢察署檢察官
被      告  甲○○
上列被告因違反毒品危害防制條例案件，經檢察官提起公訴（99
年度撤緩偵字第351號），本院判決如下：
    主  文
甲○○施用第二級毒品，累犯，處有期徒刑拾壹月。
扣案含第二級毒品甲基安非他命成分之白色透明結晶壹包（驗餘
淨重零點壹貳零捌公克），沒收銷燬；上開毒品包裝袋壹個及玻
璃球吸食器壹組，均沒收。
    事  實
一、甲○○前於民國87年間，因施用毒品案件，經依本院87年度
    毒聲字第342號裁定送勒戒處所執行觀察、勒戒後，因無繼
    續施用傾向而釋放，於87年7月24日由臺灣臺北地方法院檢
    察署檢察官以87年度偵字第13549號為不起訴處分確定。其
    於上開觀察、勒戒執行完畢釋放後5年內之88年間，再犯施
    用第二級毒品案件，經依本院88年度毒聲字第53號裁定送勒
    戒處所執行觀察、勒戒後，認有繼續施用毒品傾向，並依本
    院88年度毒聲字第549號裁定入戒治處所施以強制戒治，於
    89年4月29日強制戒治執行完畢，此部分施用毒品犯行，並
    經本院88年度易字第1656號判處有期徒刑4月確定，於90年
    11月29日易科罰金執行完畢；於91年間，三犯施用第二級毒
    品案件，經依本院91年度毒聲字第348號裁定入戒治處所施
    以強制戒治，於91年3月1日入戒治處所，同年10月8日經停
    止戒治而出所，92年2月19日戒治期滿，而此部分施用毒品
    犯行，亦經本院91年度簡字第1817號判處有期徒刑6月確定
    ，於92年3月25日入監執行，同年6月9日因易科罰金而執行
    完畢出監；於93年間，又因施用第二級毒品案件，經本院93
    年度易字第654號判處有期徒刑7月確定，於93年10月21日入
    監執行，94年5月20日因縮刑期滿執行完畢；於94年間，又
    因施用第二級毒品案件，經臺灣高等法院94年度上易字第
    683號判處有期徒刑8月確定，於94年11月25日入監執行，95
    年7月19日因縮刑期滿執行完畢出監；於95年間，又因施用
    第二級毒品案件，經本院95年度易字第2929號判處有期徒刑
    10月確定，嗣經本院96年度聲減字第1319號裁定減為有期徒
    刑5月確定，於97年4月8日入監服刑，於同年8月4日因易科
    罰金而執行完畢出監。詎其不知悔悟，於99年1月20日晚間
    23時許，在臺北市○○區○○街臨5之2號住處內，另基於施
    用第二級毒品甲基安非他命之犯意，以將第二級毒品甲基安
    非他命置於自製玻璃球吸食器內，在玻璃球下方點火燒烤使
    甲基安非他遇熱霧化，吸食其煙氣之方式，施用第二級毒品
    甲基安非他命1次。嗣於同日晚間23時20分許，在上址為警
    查獲，並扣得含第二級毒品甲基安非他命成分之白色透明結
    晶1包（淨重0.1210公克，驗餘淨重0.1208公克）及玻璃球
    吸食器1組。
二、案經臺北市政府警察局信義分局報請臺灣臺北地方法院檢察
    署檢察官偵查起訴。
    理  由
一、認定犯罪事實所憑證據及理由：
  (一)上揭犯罪事實，業據被告甲○○於警詢、偵查及本院審理時
    坦承在卷，並有含甲基安非他命成分之白色透明結晶1包（
    淨重0.1210公克，驗餘淨重0.1208公克）、玻璃球吸食器1
    組扣案可憑。且上開扣案之白色透明結晶1包，經交通部民
    用航空局航空醫務中心鑑驗結果，實稱毛重（含1袋1標籤）
    0.3510公克，淨重1.1210公克，取樣0.0002公克，驗餘淨重
    0.1208公克，檢出第二級毒品甲基安非他命，有交通部民用
    航空航空醫務中心99年2月5日航藥鑑字第0990682號毒品鑑
    定書附卷可按（見99年度毒偵字第497號偵查卷第55頁）。
    又被告於99年1月21日所採集之尿液，經以EIA酵素免疫分析
    法初步檢驗結果，呈安非他命類陽性反應，再以氣相層析質
    譜儀法確認檢驗結果，判定均呈安非他命、甲基安非他命陽
    性反應，此有臺北市政府警察局偵辦毒品案件尿液檢體委驗
    單（尿液檢體編號：023689號）、台灣尖端先進生技醫藥股
    份有限公司99年2月1日出具有濫用藥物檢驗報告各1份附卷
    可稽（見同上偵查卷第49頁、第52頁）。再依據NIDA
    Research Monograph 73記載，服用單一劑量甲基安非他命
    後之尿液，可檢測到原形甲基安非他命之時間可達23小時；
    依據Clarke's Analysis of Drugs and Poisons一書第3版
    之記述：施用甲基安非他命後24小時內，約有施用劑量之
    70%由尿中排出，經人體可代謝出甲基安非他命原態及其代
    謝物安非他命，一般可檢出甲基安非他命成分之最長時間為
    1至5天，此有行政院衛生署管制藥品管理局92年2月13日管
    檢字第0920000964號函、93年7月22日管檢字第0930006615
    號函可參。而本件被告於99年1月21日所採集尿液檢驗結果
    ，尿液中所含安非他命、甲基安非他命濃度分別為1,600ng
    /ml、4,695ng/ml，有上開濫用藥物檢驗報告可按，參照上
    揭說明，堪認被告上開被查獲施用第二級毒品甲基安非他命
    之犯罪時間，最久應不超過自採尿時起往前回溯1至5天，亦
    即被告於99年1月21日採尿時，往前回溯1至5天內之某時，
    確有至少1次施用第二級毒品甲基安非他命之犯行。以上均
    足為被告自白之佐證，而堪認被告自白核與事實相符，應堪
    採信。
  (二)按毒品危害防制條例於92年7月9日修正公布，自93年1月9日
    施行，其中第20條、第23條將施用毒品之刑事處遇程式區分
    為「初犯」、「5年內再犯」、「5年後再犯」。依其立法理
    由之說明：「初犯」，經觀察、勒戒或強制戒治，應為不起
    訴處分或不付審理之裁定；經觀察、勒戒或強制戒治執行完
    畢釋放後，「5年內再犯」者，因其再犯率甚高，原實施之
    觀察、勒戒及強制戒治既已無法收其實效，爰依法追訴或裁
    定交付審理。至於經觀察、勒戒或強制戒治執行完畢釋放後
    ，「5年後再犯」者，前所實施之觀察、勒戒或強制戒治已
    足以遮斷其施用毒品之毒癮，為期自新及協助其斷除毒癮，
    仍適用「初犯」規定，先經觀察、勒戒或強制戒治之程序。
    從而依修正後之規定，僅限於「初犯」及「5年後再犯」二
    種情形，始應先經觀察、勒戒或強制戒治程式。倘被告於5
    年內已再犯，經依法追訴處罰，縱其第3次（或第3次以上）
    再度施用毒品之時間，在初犯經觀察、勒戒或強制戒治執行
    完畢釋放5年以後，已不合於「5年後再犯」之規定，且因已
    於「5年內再犯」，顯見其再犯率甚高，原實施觀察、勒戒
    或強制戒治，已無法收其實效，即應依該條例第10條處罰（
    最高法院97年度第5次刑事庭會議決議參照）。查本案被告
    前於87年間，因施用毒品案件，經依本院87年度毒聲字第
    342號裁定送勒戒處所執行觀察、勒戒後，因無繼續施用傾
    向而釋放，於87年7月24日由臺灣臺北地方法院檢察署檢察
    官以87年度偵字第13549號為不起訴處分確定；其於上開觀
    察、勒戒執行完畢釋放後5年內之88年間，再犯施用第二級
    毒品案件，經依本院88年度毒聲字第53號裁定送勒戒處所執
    行觀察、勒戒後，認有繼續施用毒品傾向，並依本院88年度
    毒聲字第549號裁定入戒治處所施以強制戒治，於89年4月29
    日強制戒治執行完畢，此部分施用毒品犯行，並經本院88年
    度易字第1656號判處有期徒刑4月確定，於90年11月29日易
    科罰金執行完畢；於91年間，三犯施用第二級毒品案件，經
    依本院91年度毒聲字第348號裁定入戒治處所施以強制戒治
    ，於91年3月1日入戒治處所，同年10月8日經停止戒治而出
    所，92年2月19日戒治期滿，而此部分施用毒品犯行，亦經
    本院91年度簡字第1817號判處有期徒刑6月確定，於92年3月
    25日入監執行，同年6月9日因易科罰金而執行完畢出監；於
    93年間，又因施用第二級毒品案件，經本院93年度易字第
    654號判處有期徒刑7月確定，於93年10月21日入監執行，94
    年5月20日因縮刑期滿執行完畢；於94年間，又因施用第二
    級毒品案件，經臺灣高等法院94年度上易字第683號判處有
    期徒刑8月確定，於94年11月25日入監執行，95年7月19日因
    縮刑期滿執行完畢出監；於95年間，又因施用第二級毒品案
    件，經本院95年度易字第2929號判處有期徒刑10月確定，嗣
    經本院96年度聲減字第1319號裁定減為有期徒刑5月確定，
    於97年4月8日入監服刑，於同年8月4日因易科罰金而執行完
    畢出監等情，有臺灣高等法院被告前案紀錄表、本院89年度
    毒聲字第18號裁定、本院88年度易字第1656號判決、本院91
    年度簡字第18917號簡易判決、本院93年度易字第654號判決
    、本院95年度易字第2929號判決各1件在卷可稽。被告於觀
    察、勒戒執行完畢釋放後5年內之88年間，既已再犯施用第
    二級毒品犯行，顯見原實施之觀察、勒戒已無法收其實效，
    則其於99年1月20日晚間23時許，犯本案施用第二級毒品甲
    基安非他命犯行，即非屬毒品危害防制條例第20條第3項所
    定「5年後再犯」之情形，而符合同條例第23條第2項之起訴
    條件，附此說明。
  (三)綜上，本件事證明確，被告犯行堪以認定，應予依法論科。
二、論罪科刑理由：
  (一)按甲基安非他命為毒品危害防制條例第2條第2項第2款明定
    之第二級毒品，不得持有及施用。核被告所為，係犯毒品危
    害防制條例第10條第2項之施用第二級毒品罪。其施用前、
    後持有第二級毒品甲基安非他命之低度行為，為其施用毒品
    之高度行為所吸收，不另論罪。
  (二)被告前有多次施用第二級毒品前科，最近一次係於95年間，
    經本院95年度易字第2929號判處有期徒刑10月確定，嗣經本
    院96年度聲減字第1319號裁定減為有期徒刑5月確定，於97
    年4月8日入監服刑，於同年8月4日因易科罰金而執行完畢出
    監等情，有上開臺灣高等法院被告前案紀錄表在卷可按，其
    前受有期徒刑執行完畢，於5年以內故意再犯本件最重本刑
    為有期徒刑之罪，為累犯，應依刑法第47條第1項規定，加
    重其刑。
  (三)爰審酌被告素行不良，且前已因施用毒品犯行送觀察、勒戒
    、強制戒治及徒刑執行完畢，猶未能確實戒除毒害，再犯本
    案施用毒品犯行，顯有吸毒成癮之舉，惟所犯之施用第二級
    毒品犯行乃戕害自己身心健康，尚未害及他人，其犯後坦承
    犯行之態度，及檢察官具體求處有期徒刑11月，而被告表示
    沒有意見等一切情狀，量處如主文所示之刑，以示懲儆。
  (四)上開扣案含第二級毒品甲基安非他命成分之白色透明結晶1
    包（驗餘淨重0.1208公克），係查獲之第二級毒品，不問屬
    於犯人與否，依毒品危害防制條例第18條第1項前段規定，
    應沒收銷燬。包裝上開毒品之包裝袋1個及玻璃球吸食器1組
    ，均係被告所有供施用毒品所用之物，業據被告陳明在卷，
    爰依刑法第38條第1項第2款之規定，併予宣告沒收。
據上論斷，依刑事訴訟法第284條之1、第299條第1項前段，毒品
危害防制條例第10條第2項、第18條第1項前段，刑法第11條前段
、第47條第1項、第38條第1項第2款，判決如主文。
本案經檢察官柯木聯到庭執行職務。
中    華    民    國    99    年    9     月    30    日
                        刑事第十二庭  法  官  陳慧萍
以上正本證明與原本無異。
如不服本判決應於收受送達後10日內向本院提出上訴書狀，並應
敘述具體理由；其未敘述上訴理由者，應於上訴期間屆滿後20日
內向本院補提理由書（均須按他造當事人之人數附繕本）「切勿
逕送上級法院」。
                                      書記官  黃慧怡
中    華    民    國    99    年    9     月    30    日
附錄本案論罪科刑法條：
毒品危害防制條例第10條
施用第一級毒品者，處 6 月以上 5 年以下有期徒刑。
施用第二級毒品者，處 3 年以下有期徒刑。

司法院資訊處製作；財團法人民間司法改革基金會備份。
